【裁判字號】    95,易,1459
【裁判日期】    950818
【裁判案由】    動產擔保交易法
【裁判全文】
臺灣臺北地方法院刑事判決              95年度易字第1459號
公  訴  人  臺灣臺北地方法院檢察署檢察官
被      告  乙○○
上列被告因違反動產擔保交易法案件，經檢察官提起公訴（九十
五年度偵字第八一二六號），因被告於本院準備程序中就被訴事
實為有罪之陳述，經本院合議庭裁定進行簡式審判程序，判決如
下：
    主  文
乙○○動產擔保交易之債務人，意圖不法之利益，將標的物出質
，致生損害於債權人，處有期徒刑肆月，如易科罰金，以銀元參
佰元即新臺幣玖佰元折算壹日。
    事  實
一、乙○○於民國九十四年二月五日，以動產擔保交易之動產抵
    押方式，提供其名下所有車牌號碼六Ｅ─○五八五號、ＢＥ
    ＮＺ牌、Ｓ三二○型自用小客車一輛，設定本金新臺幣（下
    同）一百十七萬二千八百八十元第一順位動產抵押權與日盛
    國際商業銀行股份有限公司（下稱日盛銀行）延平分行，向
    日盛銀行貸款九十萬元，為動產擔保交易之債務人；雙方約
    定乙○○自九十四年三月五日起至九十七年二月五日止，每
    月一期、每期含本息給付三萬二千五百八十元，分三十六期
    清償完畢，標的物即前開自用小客車應停放在臺北縣深坑鄉鄉四○號附近，在貸款未清償前，未經日盛銀行書面同
    意並辦理動產抵押變更登記，不得任意將該車遷移他處或出
    質他人。嗣日盛銀行於九十四年四月十二日，將前開自用小
    客車之動產抵押債權讓與匯豐汽車股份有限公司（下稱匯豐
    公司）。詎乙○○竟意圖為自己不法之利益，於九十四年十
    一月十日，將上開自用小客車，出質予設於桃園縣三民路一
    段八八號之「一銀當舖」，復於繳納第十期款後，自九十五
    年一月五日起，即未依約繳納後續各期分期款，且避不見面
    。嗣經匯豐公司多次派員至約定車輛放置處所尋找該車，均
    毫無所獲，致匯豐公司追索無著而受有損害。
二、案經匯豐公司訴由臺灣臺北地方法院檢察署檢察官偵查起訴
    。
    理  由
一、前揭犯罪事實，業據被告乙○○於本院行準備程序及審理時
    均坦承不諱（見本院九十五年八月四日準備程序筆錄、審理
    筆錄），復經告訴代理人甲○○指訴明確（見九十五年度他
    字第一五七五號卷第五頁、本院卷第十七頁反面），復有貸
    款暨動產抵押契約書、動產擔保交易動產抵押設定債權人變
    更登記申請書、動產擔保交易（動產抵押）移轉契約書、債
    權讓與書、當票（見九十五年度交查字第五八號卷第四至七
    頁、本院卷第二三頁）等件附卷可證，足認被告任意性自白
    核與事實相符。綜上，本件事證明確，被告犯行堪予認定，
    應依法論科。
二、論罪科刑部分：
（一）查刑法部分條文業於九十四年一月七日修正，九十四年二
      月二日公布，於被告行為後之九十五年七月一日施行。按
      行為後法律有變更者，適用行為時之法律，但行為後之法
      律有利於行為人者，適用最有利於行為人之法律，現行刑
      法第二條第一項訂有明文。此條規定乃與刑法第一條罪刑
      法定主義契合，而貫徹法律禁止溯及既往原則，係規範行
      為後法律變更所生新舊法律比較適用之準據法，是刑法第
      二條本身雖經修正，但刑法第二條既屬適用法律之準據法
      ，本身尚無比較新舊法之問題，應一律適用裁判時之現行
      刑法第二條規定以決定適用之刑罰法律，先予辨明。又本
      次刑法修正之比較新舊法，應就罪刑有關之共犯、未遂犯
      、想像競合犯、牽連犯、連續犯、結合犯，以及累犯加重
      、自首減輕暨其他法定加減原因（如身分加減）與加減例
      等一切情形，綜其全部罪刑之結果而為比較，最高法院九
      十五年五月二十三日著有九十五年度第八次刑庭會議決議
      可資參照。經查：
    (一)動產擔保交易法第三十八條，法定刑得科或併科銀元六千
      元以下罰金之部分，依修正後之刑法第三十三條第五款：
      「主刑之種類如下：五、罰金：新臺幣一千元以上，以百
      元計算之」之規定，所得科處之罰金刑最低為新臺幣一千
      元；然依被告行為時之刑法第三十三條第五款規定之罰金
      最低額一元計算，該罪之罰金刑最低額僅為新臺幣三元。
      因此，比較上述修正前、後之刑罰法律，自以被告修正施
      行前即行為時關於科處罰金刑之法律較有利於被告。
    (二)被告犯罪時之刑法第四十一條第一項前段規定：「犯最重
      本刑為五年以下有期徒刑以下之刑之罪，而受六個月以下
      有期徒刑或拘役之宣告，因身體、教育、職業、家庭之關
      係或其他正當事由，執行顯有困難者，得以一元以上三元
      以下折算一日，易科罰金。」，又被告行為時之修正前罰
      金罰鍰提高標準條例第二條（現已刪除）規定，就其原定
      數額提高為一百倍折算一日，則本件被告行為時之易科罰
      金折算標準，以銀元三百元折算一日，經折算為新臺幣後
      ，應以新臺幣九百元折算為一日。惟九十五年七月一日施
      行之刑法第四十一條第一項前段規定：「犯最重本刑為五
      年以下有期徒刑以下之刑之罪，而受六個月以下有期徒刑
      或拘役之宣告者，得以新臺幣一千元、二千元或三千元折
      算一日，易科罰金。」，比較修正前後之易科罰金折算標
      準，以行為時之法律，較有利於被告，是自應適用修正前
      刑法第四十一條第一項前段、修正前罰金罰鍰提高標準條
      例第二條規定，為易科罰金折算標準之依據。
    (三)從而，本案應整體適用修正前刑法及修正前罰金罰鍰提高
      標準條例之規定，對被告較為有利。
（二）核被告所為，係犯動產擔保交易法第三十八條動產擔保交
      易之債務人意圖不法之利益，將標的物出質，致生損害於
      債權人罪。被告將標的物遷移之行為，為出質之高度行為
      所吸收，不另論罪。起訴書內雖未敘及被告將標的物出質
      之事實，但此部分犯罪事實業經公訴人於本院行準備程序
      時加以補充，且與已起訴部分係屬實質上一罪，為起訴效
      力所及，本院自得審究。爰審酌被告犯後坦認犯行，犯後
      態度良好，惟至今尚未能與告訴人和解，兼衡其犯罪之動
      機、手段、所生危害等一切情狀，量處如主文所示之刑，
      並諭知易科罰金之折算標準。
據上論斷，應依刑事訴訟法第二百七十三條之一第一項、二百九
十九條第一項前段，動產擔保交易法第三十八條，刑法第二條第
一項前段、第十一條前段、修正前刑法第四十一條第一項前段，
修正前罰金罰鍰提高標準條例第一條前段、第二條，現行法規所
定貨幣單位折算新臺幣條例第二條，判決如主文。
本案經檢察官詹喬偉到庭執行職務。
中    華    民    國  九十五  年    八    月   十八   日
                      臺灣臺北地方法院刑事第一庭
                             法  官  劉素如
以上正本證明與原本無異。
如不服本判決，應於判決送達後10日內向本院提出上訴狀（應抄
附繕本）。告訴人或被害人如對於本判決不服者，應具備理由請
求檢察官上訴，其上訴期間之計算係以檢察官收受判決正本之日
期為準。
                             書記官  劉甄庭
中    華    民    國  九十五  年    八    月   十八   日


司法院資訊處製作；財團法人民間司法改革基金會備份。
